【裁判字號】    89,自,103
【裁判日期】    891109
【裁判案由】    詐欺
【裁判全文】
臺灣彰化地方法院刑事判決                          八十九年度自字第一三號
    自  訴  人  華邦電訊股份有限公司
    代  表  人  何炎松
    被      告  甲○○
右列被告因詐欺案件，經自訴人提起自訴，本院判決如左：
    主      文
甲○○無罪。
    事      實
一、自訴意旨略以：被告甲○○明知資力不足，竟意圖為自己不法之所有，於民國八
    十七年五月初，前來自訴人華邦電訊股份有限公司位於彰化縣彰化市○○路○段
    九八八號之營業處所內，訂購價值新台幣一萬二千元之行動電話數組，並以所攜
    現金不足為由，要求自訴人先行出貨。自訴人不疑有他，遂予應允。詎被告不僅
    未付分文貨款，且經一再催討，亦避不見面，自訴人始知受騙。因認被告涉有刑
    法詐欺罪嫌等語。
二、按犯罪事實應依證據認定之，無證據不得推定其犯罪事實，刑事訴訟法第一百五
    十四條定有明文。而事實之認定，應憑證據，如未能發現相當證據，或證據不足
    以證明，自不能以推測或擬制之方法，以為裁判之基礎，最高法院四十年台上字
    第八六號著有判例。又刑法第三百三十九條詐欺罪之成立，以意圖為自己或第三
    人不法所有，以詐術使人將本人或第三人之物交付為要件，所謂以詐術使人交付
    ，必須被詐欺人因其詐術而陷於錯誤，若其所用方法不能認為詐術，亦不致使人
    陷於錯誤，即不構成該罪，最高法院四十六年台上字第二六０號判例足資遵循。
    自訴人認被告涉有詐欺犯行，無非係以被告未能清償貨款，縱經催討亦置之不理
    等情，為其主要論據。訊據被告則堅決否認有何施用詐術情事，辯稱：伊係因一
    時資金調度困難，致未能如期清償貨款，並非出於不法所有之意圖，且其先前即
    予自訴人有過多次交易記錄，金額亦均較本次交易為高，又伊於支票跳票後即主
    動聯絡自訴人洽談還款事宜，並於本案訴訟中業已清償全部款項，足見伊並無詐
    欺之意等語。
三、經查：被告於本次購買行動電話前，曾與自訴人進行多次通訊器材之交易，且於
    本件交易供作清償之支票跳票後，被告亦主動與自訴人聯絡清償事宜等情，業據
    被告及自訴人之代表人何炎松到庭陳述甚明，而依自訴人所提出之該次出貨單所
    示，被告僅有購買一具行動電話，亦非如自訴狀所稱之數組貨品。倘被告自始即
    有不法所有之意圖，自當一次購入數量鉅額、價格昂貴之貨品，並於受領後旋即
    遷移躲避，以牟暴利，應無僅為購入單一數量之行動電話，圖謀區區一萬餘元之
    有限利益，而甘罹刑章之理。況被告與自訴人間既有多次交易紀錄，足見被告先
    前貨款給付應屬正常，否則自訴人當無可能與之繼續交易，且被告又於發現支票
    未能兌現後，即主動與自訴人以電話洽談還款事宜，則以被告與自訴人前次交易
    記錄及事後付款態度以觀，其辯稱本件交易係因一時財務週轉困難，致未能遵期
    付款等語，尚非無據，應可採信。又被告於訴訟中業已清償所欠貨款，有被告與
    自訴人共同立具之和解書一紙附卷可稽，益徵被告確有依約給付貨款之意思，應
    無為自己不法所有之意圖。是本件純屬民事糾紛，縱被告未能依約付款，仍應循
    民事訴訟途徑解決，尚不得遽謂被告有何施用詐術、而使自訴人陷於錯誤之情事
    。此外，復查無其他積極證據，足認被告確有詐欺犯行，不能證明其犯罪，揆諸
    首揭法條及判例意旨，應諭知無罪之判決。
四、本件自訴人經合法傳喚而未到庭，依刑事訴訟法第三百三十一條第一項後段，爰
    不待其陳述而為判決，附此敘明。
據上論斷，應依刑事訴訟法第三百三十一條第一項後段、第三百四十三條、第三百零
一條第一項，判決如主文。
中        華        民        國    八十九   年    十一   月      九    日
                                臺灣彰化地方法院刑事第二庭
                                法     官    高    文    崇
右正本證明與原本無異。
如不服本判決，應於判決送達後十日內向本院提出上訴狀( 須附繕本 )。
                               法院書記官    楊    筱    惠
中        華        民        國    八十九   年    十一   月    十      日
附錄本案論罪科刑法條：
刑法第三百三十九條
意圖為自己或第三人不法之所有，以詐術使人將本人或第三人之物交付者，處五年以
下有期徒刑、拘役或科或併科一千元以下罰金。
以前項方法得財產上不法之利益或使第三人得之者亦同。
前二項之未遂犯罰之。


司法院資訊處製作；財團法人民間司法改革基金會備份。
